【裁判字號】    92,上易,1494
【裁判日期】    920718
【裁判案由】    傷害
【裁判全文】
臺灣高等法院刑事判決                          九十二年度上易字第一四九四號
    上  訴  人    台灣板橋地方法院檢察署檢察官
    上  訴  人
    即  被  告    甲○○
    選任辯護人  莫怡萍律師
右上訴人因傷害案件，不服臺灣板橋地方法院九十二年度易字第九七０號，中華民國
九十二年四月三十日第一審判決（起訴案號：臺灣板橋地方法院檢察署九十二年度偵
字第三三０六號），提起上訴，本院判決如左：
    主  文
上訴駁回。
    事  實
一、甲○○於九十一年十一月十五日下午三時五十分許，見素無糾葛之鄰居張芷菱在
    其所經營臺北縣永和市○○路二號鳳城蛋糕店前停放機車，認將妨礙其卸貨，上
    前阻止而與張芷菱發生爭吵，恚怒間竟萌生傷害之犯意，以拳頭及腳踢方式毆打
    張芷菱，造成張芷菱身體受有前額、左鼻樑、右手多處血腫等傷害。
二、案經張芷菱訴由臺北縣政府警察局永和分局報請臺灣板橋地方法院檢察署檢察官
    偵查起訴。
    理  由
一、訊據上訴人即被告甲○○固不否認於上開時地，有與張芷菱素互相拉扯，致張芷
    菱身體受前額、左鼻樑、右手多處血腫等傷害，惟否認傷害犯行，辯稱：是張芷
    菱先動手，伊是正當防衛云云。
二、經查：
    １、右揭事實，業據告訴人張芷菱指述綦詳，其指訴稱：九十一年十一月十五日
        下午三時五十分許，於台北縣永和市○○路二號一樓前，正欲停放機車，卻
        遭被告制止，不讓伊停車，伊要脫下安全帽時，被告就用拳頭攻擊、用腳踢
        等語，而告訴人身體因而受有前額、左鼻樑、右手多處血腫等傷害，有天主
        教耕莘醫院九十一年十一月二十七日診斷證明書附卷可資佐證，顯見被告確
        有動手毆打告訴人張芷菱無誤，雖告訴人張芷菱亦曾指述被告有用腳踢其胸
        部或全身一節，然告訴人胸部及身體（除頭、手外）並未受傷，有驗傷單可
        資佐證，是尚難認被告有此部分傷害犯行，附此敘明。
    ２、雖被告一再辯稱：是告訴人先動手云云，惟此已為告訴人所否認，再參酌被
        告一七Ｏ公分，體重六十五公斤，而告訴人一五八公分，體重五十多公斤，
        二人身材體型相差頗鉅，且被告為男士，告訴人為女士，甚且告訴人因腦神
        經及脊髓神經之外傷，腰部經常有障害程度之疼痛，屬第七級殘障，此有台
        安醫院函一紙可證等情觀之，告訴人斷無先行動手之理，顯見告訴人一再指
        述是被告先動手一節，應屬可採。
    ３、另在鳳城蛋糕店工作之證人彭雅慧證稱：伊當時在當班，聽到聲音時出來看
        時，被告與告訴人已經互相拉扯，兩人都站著互相拉，有看到告訴人拉被告
        褲襠，我想去勸架結果拉不開，就打一一九，再打電話給被告太太，然後就
        去忙自己的事沒有再出來了等語，及到現場處理之警員丙○○及乙○○均到
        庭結證稱：到現場時架已打完，有看到被告褲襠被抓破，但沒有看到被告下
        體受傷等語，顯見證人彭雅慧是被告與告訴人相互拉扯時才出來，另警員丙
        ○○及乙○○是打完架才到現場，是均無法證明被告未先動手或告訴人有先
        動手一節，至被告褲襠有被告訴人抓破一節，已經證人彭雅慧及警員丙○○
        、乙○○證述在卷，顯見告訴人否認有抓破被告褲襠一詞，雖不可信，惟被
        告於原審提出右下第二臼齒三級動搖、牙齦腫脹之診斷證明書，用以證明有
        被告訴人打到受傷一事，而於本院調查時卻改稱：是下體被抓傷云云，然警
        員乙○○已證述：被告下體受傷沒有給伊看等語，是被告究竟是下體受傷或
        者是牙齒受傷？先後陳述不一，且亦與其自己於警訊時所供述「於事發後並
        未驗傷，嗣聞張芷菱提出告訴，伊再行驗傷就沒有傷」等語（見偵查卷第五
        頁及該頁反面）齟齬，已難信實，況且正當防衛必須對現在不法之侵害始得
        為之，侵害業已過去，即無正當防衛可言，而侵害已過去後之報復行為，與
        無從分別何方為不法侵害之互毆行為，均不得主張防衛權；經查：縱令如被
        告於警訊中所供：因被害人停車妨礙其卸貨，勸阻未果，一怒之下先腳踢被
        害人之機車，致遭被害人拳毆而發生扭打（見偵查卷第四頁反面）一節屬實
        ，惟告訴人之拳毆動手並未造成被告受傷，被告即無防衛自己權利之正當防
        衛本權可信，隨後告訴人與被告互相拉扯，甚至告訴人有抓傷被告下體，亦
        均是互相拉扯後之攻擊行為，與正當防衛之防衛犯意有別，從而被告辯稱：
        是告訴人先行動手，伊乃正當防衛一詞，無非推諉卸責之詞，無可採信，本
        案事證明確，被告犯行堪予認定，至被告聲請傳喚其妻用以證明被告下體有
        受傷一節，按被告與告訴人互相拉扯，雙方均有傷害之犯意，此乃被告傷害
        告訴人後，告訴人之反擊行為，與本案無關，自無傳喚調查之必要，併予敘
        明。
三、核被告甲○○所為，係犯刑法第二百七十七條第一項之傷害罪，原審認被告係犯
    傷害罪，並審酌臺北縣永和市○○路二號前，應為供公眾通行使用之空間，非被
    告專屬停車裝卸貨物處所，無排他之卸貨通行權利，詎為圖一己卸貨通行之便，
    阻人停車於前，復當街毆人成傷於後，目無法紀，欠缺尊重公共空間及他人權益
    之觀念，甚為可訾，應予非難，兼衡被告素行（其曾因妨害公務案件，於八十三
    年間經判處有期徒刑三月確定，於八十三年十月二十六日易科罰金執行完畢，見
    卷附臺灣高等法院被告全國前案紀錄表）、所肇實害、及犯罪後未見悔意之態度
    等一切情狀，量處有期徒刑四月，並諭知易科罰金之折算標準，資為懲儆，其認
    事用法，並無不當，量刑亦稱妥適，被告空言主張正當防衛及公訴人徒以量刑過
    輕為由提起上訴，均無理由，皆予駁回。
據上論斷，應依刑事訴訟法第三百六十八條判決如主文。
本案經檢察官吳國南到庭執行職務。
中      華      民      國     九十二     年      七      月    十八    日
                              臺灣高等法院刑事第十八庭
                                  審判長法  官  吳      敦
                                        法  官  吳  明  峰
                                        法  官  劉  慧  芬
右正本證明與原本無異。
不得上訴。
                                        書記官  鎖  瑞  嶺
中      華      民      國    九十二    年      七      月     十八     日
附錄：本案論罪科刑法條全文
刑法第二百七十七條第一項
傷害人之身體或健康者，處三年以下有期徒刑、拘役或一千元以下罰金。


司法院資訊處製作；財團法人民間司法改革基金會備份。
